臺北高等行政法院判決　　　 92年度訴字第04109號
　　　　　　　　　　　　　 9.
原　　　告　甲○○
被　　　告　財政部臺北市國稅局
代　表　人　張盛和（局長）
訴訟代理人　乙○○
上列當事人間因綜合所得稅事件，原告不服財政部中華民國92年
4月22日台財訴字第0920001644號訴願決定（案號：第00000000
號），提起行政訴訟。本院判決如下︰
　　主  文
原告之訴駁回。
訴訟費用由原告負擔。
　　事  實
一事實概要︰原告民國（下同）85年度綜合所得稅結算申報，經
  被告核定綜合所得總額為新臺幣（下同）9,889,816元，淨額
  為9,044,917元。並就短漏稅額2,418,278元，處罰鍰 1,209,
  100元。原告對被告核定增列之利息所得6,331,173元暨罰鍰不
  服，申請復查，經被告以91年9月17日財北國稅法字第0910232
  256號復查決定，駁回其申請，提起訴願，亦遭決定駁回，遂
  向本院提起行政訴訟。
二兩造聲明：
　(一)原告聲明：訴願決定及原處分均撤銷。
　(二)被告聲明：駁回原告之訴。
三兩造之爭點：
  原告主張其配偶劉秀晃並無系爭利息所得，被告未詳查事實即
  將該筆所得歸由原告負擔，其課稅及裁罰處分，顯有違誤，是
  否可採？
　(一)原告主張：
    1.按「凡有中華民國來源所得之個人，應就其中華民國來源
      之所得，依本法規定課徵綜合所得稅」「個人綜合所得稅
      總額，以其全年左列各類所得併計之：第 4類：利息所得
      ：凡公債…及其他貸出款項利息之所得」及「納稅義務人
      之配偶…應由納稅義務人合併報繳」分別為行為時所得稅
      法第 2條第1項及第14條第1項第4類及第15條第1項所明定
      。本件原告85年度綜合所得稅結算申報並未有系爭利息所
      得，而被告及訴願決定機關審查時，自始並未就原告所主
      張將劉蔡英玉及劉秀玲等 2人自行使用資金帳戶往來支利
      息收入併入原告之配偶利息所得部分，加以詳查，即以併
      加計於原告之配偶利息，顯與所得稅法第2條第1項規定不
      合，換言之原告配偶劉秀晃並未有此項收入，而訴願決定
      未予究明，即逕自推論原告卸責，不足採信。
    2.又良友建設興業股份有限公司（下稱良友公司）向各廠商
      進貨（裕貿建材、永旭砂石、必航企業、加倫實業及正丞
      實業等公司），有關之利息支出可向上開公司帳簿查明，
      在系爭利息尚待查明情況下，不應逕歸原告負擔。
　(二)被告主張：
    1.本稅部分：
      (1)本件原核係依財政部賦稅署稽核組（下稱稽核組）查得
        ，原告配偶有取自裕貿建材、永旭砂石、必航企業、加
        倫實業及正丞實業等公司之融資利息所得，並通報被告
        依法核課原告配偶之所得，經被告依查得資料，核定原
        告配偶之利息所得計6,331,173元（計算式： 158,279,
        326×0.02×2=6,331,173），併課原告當年度綜合所得
        稅，核定綜合所得總額為9,889,816元，淨額為 9,044,
        917元。
      (2)經查良友公司於85年度支付砂石進貨款予供貨廠商裕貿
        公司、加倫實業及正丞實業等貨款票據金額合計 158,
        279,326 元，惟相關票據則均回存至良友公司股東即原
        告、原告配偶劉秀晃、劉秀玲、劉蔡玉英所有帳戶；又
        裕貿公司之實際負責人王曾雪清及原告配偶，均表示該
        貨款票據回流至上開帳戶，係渠等公司持票據向劉秀晃
        融資，期間 2至3個月，並依月息2分計算給付利息，劉
        君當年度計得融資利息所得 6,331,173元，劉秀晃並提
        示說明書，稱其願就系爭利息收入依法繳納所得稅及罰
        鍰，此有卷附筆錄、劉秀晃說明書、相關票據影本、劉
        君簽認之票款明細表（含日期、金額及存入帳戶）附卷
        可稽。原告對此金額亦不爭執，僅執稱其配偶所為票據
        行為純係生意往來之資金調度及為維持良好供貨關係之
        資金週轉性質，至融通現金及票據之差額，累為雙方同
        業往來餘額，係屬雙方往來資金之未清償債權債務關係
        ；復稱被告應可向各進貨廠商查帳以明瞭利息支出之情
        形云云，惟相關事實業經其配偶說明係融資利息收入且
        屬地下經濟行為，已如前述，並無公示之帳證可查。被
        告亦已盡調查之能事。原告復未能提示任何證明文件，
        以實其說，按當事人主張事實須負舉證責任，倘其所提
        出之證據不足為主張事實之證明，自不能認其主張之事
        實為真實，是被告核定其配偶系爭利息所得為 6,331,
        ,173元，併課原告當年度綜合所得稅，徵諸相關規定，
        洵無不合，復查及訴願決定予以維持，亦無不當。
      (3)再者，原告配偶係良友公司之股東兼會計，並基於良友
        公司、原告及劉秀玲等之委任至稽核組接受調查，其所
        為之筆錄中，詳述融資之金額及所收得之利息，並提示
        匯款單及付款支票佐證，復對查得資金中非屬融資之款
        項，述明其用途及資金流向，並經稽核組查核屬實無誤
        ，原告訴稱其配偶並不了解公司股東與公司間之資金往
        來情形，亦無各股東銀行帳戶使用者之授權，逕自前往
        財政部賦稅署作不實之口述，其筆錄失真乙節，顯係卸
        詞，不足採證。
    2.罰鍰部分：
      (1)本件原告於辦理85年度綜合所得稅結算申報時，漏報營
        利、利息所得計7,213,771元，短漏所得稅額2,538,538
        元，違反所得稅法第 71條第1項規定，惟經減除前次查
        獲漏報營利及利息所得882,598元，短漏所得稅額 120,
        261元，已處罰鍰 24,000元後，本次查獲漏報之利息所
        得計 6,331,173元，短漏報所得稅額2,418,278 元，被
        告原處分就短漏稅額依規定，處罰鍰為1,209,100元（
        計算式：2,418,278×0.5=1,209,100；計至百元）。
      (2)經查原告配偶確有該漏報之利息所得已如前述，原告即
        應依所得稅法第71條規定辦理申報，原告對於是項所得
        漏未申報，即有過失，原處分據以處罰，徵諸相規定，
        洵無不合，復查及訴願決定予以維持，亦無不當。
　　理  由
一按凡公債、公司債、金融債券、各種短期票券、存款及其他貸
  出款項利息之所得，應課徵個人綜合所得稅，為行為時所得稅
  法第14條第1項第4類所明定。復按「納稅義務人已依本法規定
  辦理結算申報，但對依本法規定應申報課稅之所得額有漏報或
  短報情事者，處以所漏稅額2倍以下之罰鍰。」為行為時所得
  稅法第110條第1項所明定。再按「人民違反法律上之義務而應
  受行政罰之行為，法律無特別規定時，雖不以出於故意為必要
  ，仍須以過失為其責任條件。但應受行政罰之行為，僅須違反
  禁止規定或作為義務，而不以發生損害或危險為其要件者，推
  定為有過失，於行為人不能舉證證明自己無過失時，即應受處
  罰。」司法院釋字第275號解釋可資參照。
二本件原告85年度綜合所得稅結算申報，經被告核定綜合所得總
  額為9,889,816元，淨額為9,044,917元。並就短漏稅額 2,418
  ,278元，處罰鍰1,209, 100元。原告對被告核定增列之利息所
  得暨罰鍰不服，循序申請復查，提起訴願，遞遭決定駁回，復
  起訴主張其配偶劉秀晃並無系爭利息所得，被告未詳查事實即
  將該筆所得歸由原告負擔，其課稅及裁罰處分，顯有違誤，詳
  如其起訴狀事實欄所載理由等語。
三查原告之配偶劉秀晃，係良友公司股東及會計，經財政部賦稅
  署稽核組查得，良友公司於85年度支付砂石進貨款予供貨廠商
  裕貿公司、加倫實業公司、正丞實業公司等貨款票據金額合計
  158,279,326元，惟相關票據均回存至原告、原告配偶劉秀晃
  及劉秀玲、劉蔡玉英帳戶，又裕貿公司負責人王曾雪清及劉秀
  晃，88年在稽核組談話記錄均表示前述貨款票據回流至上開帳
  戶，係前述公司持票據向劉秀晃融資，期間2至3個月，並依月
  息2分計算給付利息，劉秀晃當年度融資利息所得計6,331,173
  元，此有談話記錄、票款明細表、稽核報告節略等附原處分卷
  可稽，劉秀晃於88年12月3日並出具說明書，承認85年度收到
  利息6,331,173元，漏未申報，願依法繳稅及罰鍰，違章漏稅
  事證明確，被告核定原告配偶系爭利息所得6,331,173元，併
  課原告當年度綜合所得稅，並就本次查獲漏報之利息所得，就
  漏報所得稅額2,418,278元，處以0.5倍罰鍰計1,209,100元（
  計算式：2,418,278×0.5 = 1,209,100，計至百元止），揆諸
  首揭規定及說明，自無不合。
四至於原告訴稱：其配偶不瞭解公司與股東間資金往來情形，在
  稽核組所為陳述，與事實不符，談話記錄不可採等語。查原告
  配偶劉秀晃係良友公司之股東及會計，對於良友公司支付砂石
  貨款票據回流情形，瞭解甚詳，其基於自由意志所為陳述，自
  足為核定漏稅之重要依據，原告所訴，洵不足採。
五綜上說明，本件被告就原告85年度綜合所得稅核定增列利息所
  得6,331,173元及罰鍰1,209,100元處分，並無違誤，訴願決定
  ，予以維持，亦無不合，原告起訴意旨，非有理由，應予駁回
  。
六據上論結，本件原告之訴為無理由，依行政訴訟法第98條第3
  項前段，判決如主文。
中　　華　　民　　國　　93　　年　  12　　月　 22  　 日
            第 四 庭 審 判 長 法    官  王立杰
                              法    官  胡方新
                              法    官  黃本仁
上為正本係照原本作成。
如不服本判決，應於送達後二十日內，向本院提出上訴狀並表明
上訴理由，如於本判決宣示後送達前提起上訴者，應於判決送達
後二十日內補提上訴理由書（須按他造人數附繕本）。
中　　華　　民　　國　　93　　年　  12　　月　 24  　 日
            　　  　　　　　　書 記 官  姚國華
